臺灣臺北地方法院刑事判決　　　　　　　96年度易字第1095號
公　訴　人　臺灣臺北地方法院檢察署檢察官
被　　　告　甲○○
　　　　　　　　　　　樓
上列被告因妨害公務案件，經檢察官聲請簡易判決處刑（95年度
調偵字第344號），本院認有刑事訴訟法第451條之1第4項但書之
情形，適用通常程序，判決如下：
    主  文
甲○○無罪。
    理  由
一、公訴意旨略以：甲○○係台北市松山區○○○路○ 段52巷口
    之麵攤販，明知丙○○及乙○○係台北市政府警察局松山分
    局中崙派出所警員，於民國95年3 月6 日10時30分許，前往
    上開台北市松山區○○○路○ 段52巷口處理李某與朱克忠發
    生糾紛事，依法執行職務時，甲○○竟當場以「警察包庇報
    案人」、「欺負攤販善良百姓」等足以減損梁、林2 人之聲
    譽字語辱罵梁、林2 人，李某口水噴到乙○○，經乙○○告
    以：你口水噴至我身上等語，詎李某以預見其口水噴到林某
    身上，而口水噴到林某身上亦不違背其本意之不確定故意，
    竟更貼近林某（相距15公分左右），故意噴口水在乙○○身
    上，侮辱乙○○云云。
二、證據能力之判斷：
  (一)被告於本院96年7 月5 日準備程序筆錄固陳稱：「我在偵訊
    室偵訊時，警方有用壓力，所以我的自白沒有證據能力。」
    云云，惟被告未能具體指出何謂不當壓力，及其在此壓力下
    為失去自由意識而無法為適當之陳述等情，況被告於本院96
    年7 月26日審判筆錄陳稱：「（問：對於被告在警詢、偵查
    及本院開庭時所言，有何意見？）我說的都實在」，難認被
    告之警詢筆錄有何無證據能力之情形存在，故被告警詢筆錄
    尚難認無證據能力。
  (二)被告對於下列各項證據之證據能力均無意見，並同意作為證
    據（見本院卷第33頁），本院審酌其作成時之情況，認為並
    無不適當之情事，均得作為證據。
三、按被告未經審判證明有罪確定前，推定其為無罪。犯罪事實
    應依證據認定之，無證據不得認定犯罪事實，又不能證明被
    告犯罪者，應諭知無罪之判決，刑事訴訟法第154條、第301
    條第1項前段分別定有明文。又認定犯罪事實所憑之證據，
    雖不以直接證據為限，間接證據亦包括在內，然而無論直接
    證據或間接證據，其為訴訟上之證明，須於通常一般之人均
    不致有所懷疑，而得確信其為真實之程度者，始得據為有罪
    之認定，倘其證明尚未達到此一程度，而有合理之懷疑存在
    而無從使事實審法院得有罪之確信時，即應由法院為諭知被
    告無罪之判決，最高法院著有76年臺上字第4986號判例可資
    參照。按刑法規定之侮辱，係行為人以粗鄙之言語、舉動、
    文字、圖畫侮謾辱罵或為其他輕蔑他人人格之行為；而所謂
    「侮辱」，係指直接對人詈罵、嘲笑或其他表示足以貶損他
    人評價之意思。是侮辱必須出於損害人名譽之故意，方能成
    立，如僅出於情緒紓發之詞，或不慎之舉動則不成罪，合先
    敘明。
四、本件公訴人認被告涉犯妨害公務罪嫌，無非係以被告於警詢
    及偵訊之自白（見臺灣臺北地方法院檢察署95年度偵字第
    6459 號 卷第8 頁至第10頁、第20頁至第21頁、第35頁、臺
    灣臺北地方法院檢察署95年度調偵字第344 號卷第17頁至第
    18頁）、證人朱克忠於警詢之證詞（見臺灣臺北地方法院檢
    察署95年度偵字第6459號卷第6 頁至第7 頁）、證人朱克忠
    、乙○○、丙○○於偵訊之具結證詞（見臺灣臺北地方法院
    檢察署95年度偵字第6459號卷第32頁至第39頁）、乙○○制
    作之值勤報告（見臺灣臺北地方法院檢察署95年度偵字第
    6459號卷第11頁）為其論據。
五、訊據被告堅詞否認有侮辱公務員之犯行，並辯稱: 伊承認伊
    說話很大聲，但是伊認為伊沒有故意去噴乙○○口水，但是
    無意中可能有。伊確實有說警察包庇報案人，但是伊不是針
    對警察或是朱先生，伊是針對美麗華大飯店，伊只是說話比
    較大聲。經查:
  (一)有關被告噴乙○○口水部分：
  (1)證人乙○○於95年3 月31日於偵訊中固具結證稱：「（問：
    被告噴的口水是噴在誰身上？）是噴在我身上，我是保安警
    察第一總隊，支援中崙派出所的警員，丙○○跟甲○○說有
    話好好說，甲○○對丙○○吼，我告訴丙○○不要跟他說，
    我不知道丙○○去那裡，甲○○就衝到我面前，說『警察欺
    負善良百姓』，口水就噴在我身上。... （問：甲○○是故
    意噴口水在你身上？）第1 噴在我身上，我告訴他，你的噴
    口水在我身上，他還很大聲說，我那有，繼續噴口水。我認
    為他第2 次是故意噴口水。（問：你認為甲○○噴你口水，
    有無受侮的感覺？）有。第1 次可能是不小心，第2 次我告
    訴他，他反而貼近我噴口水，就有故意的可能。（問：甲○○在申訴狀說：在中崙派出所3 樓時，你有走到他面前，對
    他說『你剛剛是口沫噴在我臉上，而不是向我吐口水，對不
    起』，有無？）我是說，你堅持沒有噴，我同意你說的你不
    是向我吐口水，而是對我噴口水，但是我當時有警告過你，
    並沒有對他說對不起。我認為他第2 次是故意的」；另證人
    朱克忠於同日亦具結證稱：「（問：有何意見？）當時第1
    次噴口水乙○○身上距離約30公分，警察告訴他時，他還故
    意貼近約距離乙○○15公分大聲吼，第2 次口水有噴在乙○○身上，甲○○是否蓄意我無法判斷」，由以上二證人所言
    ，可證被告在大聲說話時口水確實有噴到警員乙○○等情固
    可認定，然被告是否故意為之乙節？依證人乙○○所言「我
    認為他第2 次是故意的」云云，此係證人乙○○推斷之詞，
    另一目擊證人朱克忠所言「甲○○是否蓄意我無法判斷」則
    明確指明依現場情形其無法判斷被告是否故意。
  (2)證人乙○○於本院審理時就被告此部分之行為具結證稱：「
    當天我與丙○○巡邏至該處，朱先生就過來攔下我們，向我
    們表示被告罵他三字經，當時丙○○的機車騎在我前面，所
    以我就請他回來一起處理，丙○○就到攤位找甲○○，安撫
    甲○○，甲○○就突然對丙○○大吼大叫，不知道在說什麼
    ，我看安撫也沒有用，甲○○好像失去理智，我就向丙○○
    說，不要再跟甲○○講了，公事公辦，甲○○聽到我這樣說
    ，就衝到我面前，用台語說『不講就不講』，之後就一直罵
    ，很激動... 是被告一面講話一面噴」等語（參本院96年7
    月26日審判筆錄），由證人乙○○證言觀之，被告當時異常
    激動；另證人乙○○於偵查中亦具結證稱：「（問：甲○○
    在申訴狀說：在中崙派出所3 樓時，你有走到他面前，對他
    說『你剛剛是口沫噴在我臉上，而不是向我吐口水，對不起
    』，有無？）我是說，你堅持沒有噴，我同意你說的你不是
    向我吐口水，而是對我噴口水.... 」 ，可證被告並非向乙○○「吐」口水而是在大聲說話中，因與乙○○之距離甚近
    而一面講話一面噴口水。
  (3)依上所述情節，被告既非故意吐口水，而又不能排除被告在
    連續大聲說話下無意間噴出口沫之可能性，則本院認被告此
    一連續大聲說話之過程中，無意間噴出口沫之可能性極高。
    自難徒以證人乙○○曾遭被告之口沫噴濺之事實，遽認被告
    當時確有以口沫噴濺公務員之方式侮辱乙○○。此外，復查
    無其他積極之證據足以證明被告當時以口沫噴濺之方式侮辱
    證人乙○○，自難認被告涉有上開侮辱公務員之犯行。
  (二)有關被告於現場稱「警察包庇報案人」、「欺負攤販善良百
    姓」部分：
    被告坦承於前述時地向警員陳稱；「警察包庇報案人」、「
    欺負攤販善良百姓」等情不諱，惟否認此舉意在侮辱警員等
    語。經查：
  (1)乙○○制作之值勤報告載明：「職乙○○與警員丙○○擔服
    9 至11時208 六線金巡勤務於上午10時30分巡勤至南京東路
    4 段52巷口，一民眾（經查為朱克忠）攔路報案稱遭受該巷
    口一名攤販以三字經辱罵，欲提出公然侮辱告訴，正當職聽
    朱某敘述案情，該名攤販（經查為甲○○），立即衝出與該
    名報案人理論並口出惡言，職立即上前制止，然甲○○不但
    不聽勸阻，更於現場咆哮警察包庇報案人、欺負攤販善良百
    姓……」等語（見臺灣臺北地方法院檢察署95年度偵字第
    6459號卷第11頁），此核與被告之自白相符，故被告確有向
    員警稱「警察包庇報案人」、「欺負攤販善良百姓」等語應
    可認定。
  (2)證人丙○○於本院96年7 月26日審判筆錄具結證稱：「（問
    ：經過情形？）我是根據民眾向派出所報案，我與乙○○當
    時是巡邏勤務，接獲線上通報前往處理，到了現場之後，發
    現朱先生說被告甲○○公然侮辱他，罵他三字經，他要提告
    訴，我們去瞭解狀況，被告在現場就大小聲，當我們要進一
    步瞭解時，被告不願意聽我們說明，就在旁邊喃喃自語，我
    就到週邊的攤販查訪到底發生什麼事情，當時乙○○站在我
    後面，在詢問朱先生發生的事情，被告甲○○就說警察為什
    麼只聽對方的，然後被告甲○○上前跑到乙○○旁大小聲，
    乙○○有制止甲○○，我仍在前方詢問週邊的攤販，過了不
    多久，我就聽到乙○○說甲○○吐口水到他身上，乙○○就
    依法壓制甲○○，我聽到聲音才往後看。... （問：本件在
    你到達現場後整個處理過程中，被告有無不禮貌的行為？）
    被告當時都不理我，一直認為警察偏袒一方，因為我們之前
    就去處理過，被告就是這樣反應。（問：案發當天被告有無
    對於不禮貌的行為？）沒有，因為我知道被告這個人。（問
    ：被告說話有無習慣噴口水？）被告每次只要警察去處理事
    情，情緒就很激動，說話很大聲，我跟被告接觸過的經驗，
    我是不知道被告說話是否會噴口水，但是被告說話的聲音都
    很大，經常認為警察找他麻煩」，由以上證人丙○○之證言
    觀之，可證管區中崙派出所已經多次處理被告與他人之紛爭
    ，而且被告每次都很激動，說話很大聲，也認為警察偏袒他
    方，警察是來找麻煩的等情。
  (3)證人乙○○於本院96年7 月26日審判筆錄具結證稱：「（問
    ：經過情形？）……後來甲○○就罵三字經，並且說『警察
    只會欺負善良老百姓』還說『我聯合朱先生要陷害他，要讓
    他活不下去』這些都是用台語講的，我想被告用口水噴到我
    臉上，又再罵三字經，我想瞭解他在罵誰，就基於這個理由
    ，我就逮捕被告。（問：被告除了說『警察只會欺負善良老
    百姓』之外，還有無罵警察什麼？）還有罵三字經，但是被
    告罵三字經的時候，臉是對著別的地方，所以偵查中我對檢
    察官說三字經應該不是在罵警察... （問：被告有無說『警
    察包庇報案人』？）有，我很確定，因為我也不是派出所警
    員，我只是支援的警力，我根本不認識朱先生。（問：除了
    你剛才所說的外，被告還有無其他對警察不禮貌的地方？）
    在派出所偵訊的時候，被告很不配合。（問：為何你認為被
    告說『警察包庇報案人』、『欺負善良百姓』等語，是在罵
    警察？）因為當時是我在跟被告對話... 」，由以上證人乙○○所言，被告係主觀上認為：警員乙○○與朱克忠聯合要
    加以陷害伊，且要讓被告活不下去始言警察欺負善良百姓等
    語甚明，參諸證人丙○○所言，被告多次認為警察不公、偏
    袒等情觀之，亦難認被告上開言語係特別針對本次處理之警
    員乙○○，而係整體批評警察不公正。
  (4)被告於本院96年7 月26日審判筆錄辯稱：「（問：對於卷附
    乙○○95年3 月6 日之執勤報告1 紙，有何意見？）（提示
    並告以要旨）我確實有說警察包庇報案人，我也有說三字經
    ，但是我不是針對警察或是朱先生，我是針對美麗華大飯店
    ，我只是說話比較大聲... 。（問：你為何說『警察包庇財
    團或是報案人』？）我的攤販是有牌照的，可是74年當地的
    管區警員來詢問我是否願意作義警，我當場就答應了，後來
    過了不久管區警員來跟我說不用了，之後管區警員就常常來
    找我的麻煩，對我擺攤的位置警局還常常有意見，還曾經將
    我的攤販車拖走，我認為我是有牌照的，還被拖吊，比其他
    沒有牌照的人還不如，因為其他沒有牌照的人，還只是被勸
    導，沒有被拖吊。以前我們家的土地，是由美麗華飯店來處
    理，但因土地問題後來發生訴訟，與美麗華飯店沒有辦法協
    商，從那次以後，就運用公權力一直找我麻煩，還會同法院
    的人來執行拆屋，到目前為止都沒有給我補償金，所以我才
    認為這麼多年來，美麗華飯店都找我麻煩。」等語（見本院
    卷第41頁至第45頁），此外，在偵查、審判中被告亦提出多
    份向台北市政府等政府機關提出之陳情書附卷可參，由被告
    所陳之內容觀之，其主觀上認為家中之產業遭人侵奪，卻得
    不到合法之救濟，且其係有牌照之攤販，卻多次遭警察取締
    之不平等待遇，內心憤憤不平，參以證人丙○○所言，被告
    如此表現已經很多次等情，綜觀上述情節，被告縱於現場咆
    哮「警察包庇報案人」、「欺負攤販善良百姓」等語，應係
    情緒紓發之詞，尚難認有輕蔑之意而欲侮辱警員之故意。況
    警察係依法執行公權力之公務員，其所作所為既與公益有關
    ，仍應於一定範圍內忍受民眾之批評，被告主觀上既認為長
    期以來受不平等待遇，則其所為「警察包庇報案人」、「欺
    負攤販善良百姓」之批評，亦難認為意在侮辱警察，且上開
    文字雖屬批評性之評價用語，但尚非粗鄙謾罵之輕蔑言語，
    且依一般國民生活經驗，尚未達到使人感到難堪之程度，要
    與侮辱公務員之犯罪構成要件不合，本院亦認被告此部分之
    犯行不能證明。
六、綜上所述，有關被告噴口水到乙○○身上部分既有無意噴到
    之極高可能性，則此部分被告是否構成犯罪自有合理可疑，
    另被告所言「警察包庇報案人」、「欺負攤販善良百姓」，
    係被告長期主觀認為受不公平待遇後所為之陳述，且其對象
    係批評公務人員，其程度亦未逾社會通常之情形，其行為在
    評價上亦難認係被告在故意侮辱警員。此外，復查無其他積
    極事證足以證明被告有犯前述妨害公務之犯行形成確信，故
    依前述法條及最高法院判例意旨，應為被告無罪之諭知。
據上論斷，應依刑事訴訟法第301條第1項，判決如主文。
本案經檢察官蔡宏展到庭執行職務
中　　華　　民　　國　　96　　年　　 8　　月　　 9　　日
　　　　　　　　　刑事第六庭    法　官　 周占春
上正本證明與原本無異。
如不服本判決，應於判決送達後10日內向本院提出上訴狀 (應抄
附繕本)。
                                書記官  林妙穗
中　　華　　民　　國　　96　　年　　 8　　月　　 9　　日
